---
title: "analise-despesas-uniao"
author: "tiago"
date: "7 de dezembro de 2018"
output: html_document
---

```{r setup, include=FALSE}
knitr::opts_chunk$set(echo = TRUE)
```

## Análise de despesas da União

Roteiro:

* Introdução ao `tidyverse`;
* Revisão de alguns tipos de dados e estruturas de dados do R;
* Desenvolvimento da análise:
  * Obter os dados do Tesouro Transparente;
  * Tratar os dados -- `dplyr`, `tidyr`, `stringr`
  * Visualizar os dados -- introdução ao `ggplot2`
  * Obter dados de inflação com o ipeaData;
  * 

Roteiro detalhado:

1. Criar novo arquivo RMarkdown e salvá-lo em uma pasta qualquer. A partir de então, não precisa mais se preocupar com o "working directory".

2. Carregar os pacotes / libraries.

```{r}
library(tidyverse)
library(readxl)
library(ipeaData)
library(extrafont)
library(gganimate)
library(RColorBrewer)
library(ckanr)
library(zoo)
library(janitor)
library(kableExtra)
```

3. Carregar os dados a partir do Tesouro Transparente

```{r}
recurso_TT <- resource_show(id="1043f379-e7fb-4c18-be52-345b8672ccfb",
                            url="http://www.tesourotransparente.gov.br/ckan")
download.file(recurso_TT$url, destfile = "./despUniao.csv", mode = 'wb' )
tabela <- read.csv2("despUniao.csv")
```

4. Dando uma olhada na estrutura dos dados

```{r}
str(tabela)

glimpse(tabela)

head(tabela)

View(tabela)
```

5. Primeiras explorações

```{r}
dados <- tabela

dados %>%
  filter(Ano == 2008)
```

```{r}
dados %>%
  filter(Ano == 2008) %>%
  group_by(Funcao_cod) %>%
  summarise(Despesa_2008 = sum(Valor)) %>%
  #adorn_totals("row") %>%
  kable("html", col.names = c("Função", "Despesa Paga em 2008"), 
        format.args = list(big.mark=".", decimal.mark=",")) %>%
  kable_styling(bootstrap_options = c("striped", "hover"), full_width = F)
```

```{r}
dados %>%
  group_by(Funcao_cod, Ano) %>%
  summarise(Totais = sum(Valor))
```

```{r}
dados %>%
  group_by(Funcao_cod, Ano) %>%
  summarise(Totais = sum(Valor)) %>%
  spread(key = "Ano", value = "Totais")
```

```{r}
dados %>%
  group_by(Funcao_cod, Ano) %>%
  summarise(Totais = sum(Valor)) %>%
  spread(key = "Ano", value = "Totais") %>%
  adorn_totals("row") %>%
  adorn_percentages("col")
```

```{r}
desp_2018_funcao <- dados %>%
  filter(Ano == 2018) %>%
  group_by(Funcao_cod) %>%
  summarise(Despesa_2018 = sum(Valor))

desp_2018_funcao
```

```{r}
ggplot(desp_2018_funcao)
```

```{r}
ggplot(desp_2018_funcao, aes(x = Funcao_cod))
```



5. Primeiras visualizações


```{r}
ggplot(tabela)
```



```{r}
ggplot(tabela, aes(x = Periodo, y = Valor))
```

```{r}
ggplot(tabela, aes(x = as.Date(Periodo), y = Valor))
```


```{r indice-inflacao}
precos <- ipeaData::ipeadata("PRECOS12_IPCAG12") %>%
  select(VALDATA, VALVALOR) %>%
  filter(VALDATA > "2008-01-01")

indice <- 1
ultimo_indice <- 1

for (preco in rev(precos$VALVALOR)) {
  ultimo_indice <- ultimo_indice * (1 + preco/100)
  indice <- c(ultimo_indice, indice)
}

precos$indice <- indice[-1]
```

```{r funcao-gera-indice}
gera_indice <- function(data_ref_indice, data_inicio_serie){
  precos <- ipeaData::ipeadata("PRECOS12_IPCAG12") %>%
    select(VALDATA, VALVALOR) %>%
    mutate(VALDATA = as.Date(VALDATA)) %>%
    filter(VALDATA > data_inicio_serie & VALDATA <= data_ref_indice )
  
  indice <- 1
  ultimo_indice <- 1
  
  for (preco in rev(precos$VALVALOR)) {
    ultimo_indice <- ultimo_indice * (1 + preco/100)
    indice <- c(ultimo_indice, indice)
  }
  
  precos$indice <- indice[-1]  
  return(precos)
}

indice_setembro <- gera_indice("2018-09-01", "2009-01-01")
```




```{r cars}
library(tidyverse)
library(readxl)
library(ipeaData)
library(extrafont)
library(gganimate)
library(RColorBrewer)
library(ckanr)
library(zoo)
```

## Including Plots

You can also embed plots, for example:

```{r pressure, echo=FALSE}
plot(pressure)
```

Note that the `echo = FALSE` parameter was added to the code chunk to prevent printing of the R code that generated the plot.
